臺灣彰化地方法院民事判決
111年度訴字第496號
原      告  張均嶾  
訴訟代理人  林哲希律師
被      告  陳淑芬  
            陳小惠  
共      同
訴訟代理人  洪郡佑律師
複代理人    陳柏涵律師
上列當事人間請求損害賠償等事件，本院於民國111年8月16日言
詞辯論終結，判決如下：
    主      文
被告陳淑芬應給付原告新臺幣2萬元，及自民國111年6月2日起至
清償日止，按年息百分之5計算之利息。
原告其餘之訴駁回。
本判決原告勝訴部分，得假執行。但被告陳淑芬如以新臺幣2萬
元為原告供擔保後，得免為假執行。
原告其餘假執行之聲請駁回。　　
    事實及理由
甲、程序方面：
　　按訴狀送達後，原告不得將原訴變更或追加他訴，但請求之
    基礎事實同一者、不甚礙被告之防禦及訴訟之終結者，不在
    此限；被告於訴之變更或追加無異議，而為本案之言詞辯論
    者，視為同意變更或追加，民事訴訟法第255條第1項第2、7
    款、第2項分別定有明文。原告起訴原聲明請求「㈠、被告陳
    淑芬應給付原告新臺幣（下同）170萬9496元，並自起訴狀
    繕本送達之翌日至清償日止，按年息百分之5計算之利息。㈡
    、被告等人應登報道歉或以其他公開澄清方式回復原告之名
    譽。㈢、原告願供擔保，請准宣告假執行。㈣、訴訟費用由被
    告負擔」，嗣於民國111年7月18日以民事陳報暨調查證據聲
    請狀（見本院卷第139-141頁）變更聲明第二項為「被告應
    於浮濟堂進出等公開處所張貼道歉公告，並邀集第三人於浮
    濟堂由被告二人向原告親自道歉」，查原告上開變更，核與
    首揭規定相合，自應予准許。
乙、實體方面：
壹、原告主張略以：
一、被告陳淑芬與原告同為彰化縣○○鄉○○路000○00號孚濟堂之信
    徒。109年8月19日21時許，在孚濟堂內，原告因陳淑芬之配
    偶王慶隆往原告旁坐下時，靠太近觸碰到手臂，故持智慧型
    行動電話對王慶隆錄影蒐證，陳淑芬見狀竟基於妨害人行使
    權利之故意，徒手拍掉原告所有之智慧型行動電話，復接續
    用手勾住原告脖子，妨害原告使用手機蒐證之權利（下稱系
    爭妨害自由行為)，經本院109年度簡字第2101號刑事判決在
    案（下稱刑事案件）。又被告陳淑芬另夥同被告陳小惠向他
    人或孚濟堂信徒散播原告與訴外人陳建男間有不正當關係等
    內容，試圖詆毀或汙名化原告，使原告受到異樣看待或遭他
    人私下議論（下稱系爭妨害名譽行為）。被告陳淑芬上開侵
    權行為除造成原告醫療費用及營業損失之損害外，被告二人
    之侵權行為亦對原告身心造成莫大影響，原告因此患有重度
    憂鬱、嚴重焦慮、睡眠中斷等障礙，爰依民法第184條第1項
    前段、第18條及第195條第1項前段規定，擇一請求被告陳淑
    芬應給付原告：①醫療費用：1830元。②營業損失：20萬7666
    元。③精神慰撫金：150萬元，三者共計170萬9496元；及請
    求被告二人應於孚濟堂進出等公開處所張貼道歉公告，並邀
    集第三人於孚濟堂由被告二人向原告親自道歉，以回復原告
    之名譽等語。
二、並聲明：
㈠、被告陳淑芬應給付原告170萬9496元，及自起訴狀繕本送達翌
    日起至清償日止，按年息百分之5計算之利息。
㈡、被告二人應於孚濟堂進出等公開處所張貼道歉公告，並邀集
    第三人於孚濟堂由被告二人向原告親自道歉。
㈢、願供擔保，請准宣告假執行。
貳、被告共同答辯：
一、被告陳淑芬對原告主張被告陳淑芬就系爭妨害自由行為應對
    其原告損害賠償責任固不爭執，但否認被告二人有對原告為
    系爭妨害名譽行為，依刑事案件判決或其他相關聯案件判決
    ，並無關於妨害名譽的犯罪事實，且名譽侵害請求限於情節
    重大，依原告所提事證，與侵害名譽情節重大有差距，原告
    有關系爭妨害名譽行為之請求均屬無據。被告亦否認原告受
    有醫療費用及營業損失之損害，上開損害與系爭妨害自由行
    為並無因果關係。而關於原告精神慰撫金求部分，雖被告陳
    淑芬有系爭妨害自由行為，然由刑事案件僅判處陳淑芬拘役
    10日可知，情狀相當輕微，應認原告此部分請求精神慰撫金
    應以3000元為適當。
二、答辯聲明：
㈠、原告之訴駁回。
㈡、如受不利之判決，願供擔保請准宣告免為假執行。
參、兩造經本院整理及簡化爭點，結果如下（見本院卷第114頁
    ，本院依判決格式調整文字）：
一、兩造不爭執之事項：
㈠、被告陳淑芬對於本院109年度簡字第2101號刑事判決所認定之
    事實及判決理由均不爭執。
㈡、被告陳淑芬因系爭妨害自由行為對於原告負有侵權行為損害
    賠償責任。
㈢、對於卷內兩造學經歷、工作及經濟狀況、財力證明等均不爭
    執。
二、兩造爭執之事項：
㈠、原告請求被告陳淑芬給付醫療費1830元是否有理由？
㈡、原告請求被告陳淑芬給付營業損失20萬7666元是否有理由？
㈢、原告請求被告陳淑芬給付慰撫金應以多少為合理？
㈣、原告對被告二人為聲明第二項之請求是否有理由？　　
肆、本院之判斷：
一、原告主張被告於上開時、地對原告為系爭侵害行為，且被告
    之妨害自由犯行業經刑事案件判處拘役10日確定等情，為兩
    造所不爭執，且經本院調取刑事案件卷宗審閱無訛，並有本
    院109年度簡字第2101號刑事判決書在卷可稽，自堪信屬實
    。
二、原告主張被告陳淑芬另夥同被告陳小惠向他人或孚濟堂信徒
    散播原告與陳建男間有不正當關係等內容，試圖詆毀或汙名
    化原告，使原告受到異樣看待或遭他人私下議論等語，固據
    其提出訴外人莊誠瑋聲明書、莊誠瑋詢問孚濟堂信徒之對話
    紀錄、訴外人郭德華聲明書、被告陳小惠與訴外人莊茗淇之
    line通訊軟體對話等件為證（見本院卷第157-171頁）。惟
    被告已否認之，並以前詞置辯。本院觀之原告所提上開證據
    ，充其量僅足以證明莊誠瑋、郭德華曾表示被告二人曾向其
    提過在原告處所看到陳建男，懷疑二人有不尋常關係等語。
    惟按言論自由為人民之基本權利，國家應給予最大限度之維
    護，俾其實現自我、溝通意見、追求真理及監督各種政治或
    社會活動之功能得以發揮。惟對兼顧對個人名譽、隱私及公
    共利益之保護，法律尚非不得對言論自由為合理之限制。行
    為人雖不能證明其言論內容為真實，但依其所提證據資料，
    認為行為人有相當理由確信其為真實者，即不能以誹謗罪之
    刑責相繩，此為司法院釋字第509號解釋意旨所明揭。上開
    解釋雖係就刑法第310條規定所為闡釋，惟言論自由及人格
    權（名譽權為人格權之一種）均係受憲法保障之基本權利，
    刑法就妨害名譽罪章所以設不罰規定，乃在調和憲法所保障
    之2種基本權利，係具有憲法意涵之法律原則，是釋字第509
    號解釋就妨害名譽不法性所為符合憲法之解釋，於民事法律
    亦應予以適用。復按名譽係個人在社會上享有一股人對其品
    德、聲望或信譽等所加之評價，屬於個人在社會上所受之價
    值判斷；民法上名譽權之侵害，應以社會上對個人評價是否
    貶損作為判斷之依據(最高法院90年台上字第646號判例要旨
    參照)名譽與名譽感不同，名譽感係個人主觀之感覺，名譽
    感不在法律對名譽權之保障涵攝範圍內;故名譽是否受侵害
    應以一般社會大眾之標準視之，法律上所保護之名譽乃指人
    在社會上之評價，通常指人格在社會生活上所受的尊重。稱
    侵害名譽者，指以言詞、文字、漫畫或其他貶損他人社會上
    之評價，使其受到憎惡、蔑視、侮辱、嘲笑、不齒與其往來
    ，亦即名譽之受侵害不以被害人主觀感受為準，應就社會一
    般人之評價客觀判斷之，必須一般社會大眾因而對該人在社
    會上的評價造成低落之程度，始足當之。是所謂侵害名譽權
    而應負侵權行為損害賠償責任者，須以行為人意圖散布於眾
    ，故意或過失詆毀他人名譽為必要，蓋如此始有使他人之名
    譽在社會之評價受到貶損之虞，且所謂名譽權受損，非單依
    被害人主觀之感情加以判斷，而應依社會客觀之評價判定(
    最高法院99年度台上字第1664號判決意旨參照)，另有無侵
    害他人名譽，應綜觀發言人發言當時之地位情況及全部內容
    ，做全面性之審視判斷。本院酌以原告主張之情節及上開證
    據，參之莊誠瑋亦曾表示這事聽聽就好，畢竟沒親眼所見等
    語（見本院卷第163頁），則依上開說明判斷，尚難認被告
    二人之行為，確已達妨害原告名譽而應負侵權行為責任之程
    度，則原告據此請求被告陳淑芬賠償，即屬無據。況民法第
    195條第1項後段規定：「其名譽被侵害者，並得請求回復名
    譽之適當處分」所稱之「適當處分」，應不包括法院以判決
    命加害人道歉之情形，始符憲法保障人民言論自由及思想自
    由之意旨，有司法院大法官111年憲判字第2號裁判意旨可資
    參照。原告訴之聲明第二項請求：被告二人應於孚濟堂進出
    等公開處所張貼道歉公告，並邀集第三人於孚濟堂由被告二
    人向原告親自道歉，亦顯然不符上開意旨，是原告此部分之
    請求，當屬無據。此部分原告請求本院通知莊誠瑋、郭德華
    、莊茗淇到庭為證，亦無必要，附此敘明。
三、按因故意或過失，不法侵害他人之權利者，負損害賠償責任
    ；不法侵害他人之身體、健康、名譽、自由、信用、隱私、
    貞操，或不法侵害其他人格法益而情節重大者，被害人雖非
    財產上之損害，亦得請求賠償相當之金額，民法第184條第1
    項、第195條第1項前段分別定有明文。查被告陳淑芬對原告
    為妨害自由行為，業據前述。又被告陳淑芬對於應對原告負
    侵權行為損害賠償責任亦不爭執。是原告依上開侵權行為規
    定，請求被告陳淑芬負損害賠償責任，當屬有據。茲就原告
    賠償請求被告陳淑芬賠償之項目，分別審酌如下：
㈠、醫療費1830元部分：原告主張其因陳淑芬之侵權行為而支出
    醫療費用1830元乙節，固據其提出醫療單據為證（見本院卷
    第37-51頁）。惟原告請求系爭妨害名譽行為之損害，並無
    理由，已據本院認定如前。再觀之原告所提上開醫療單據乃
    自110年8月13日至110年12月1日，核與於109年8月19日發生
    之系爭侵害行為，相隔約一年，且系爭侵害行為僅為被告陳
    淑芬徒手拍掉原告所有之智慧型行動電話，用手勾住原告脖
    子，妨害原告使用手機蒐證之權利，是否有上開醫療必要，
    亦有可疑，是原告此部分之請求，尚屬無據。
㈡、營業損失20萬7666元部分：原告主張其經營芳療工作室，因
    陳淑芬之侵權行為，而無法繼續經營，於109年12月結束營
    業，依109年1月至8月平均月利潤為3萬5000元，則自109年9
    月至12月止，至少應有10萬5000元之損失。又原告有以類似
    會員制方式經營客戶，因無法繼續提供客戶服務而退款之金
    額合計10萬2666元，總計營業損失20萬7666元乙節，固據其
    提出營業損益表、客戶退款彙整表為證（見本院卷第53-59
    頁）。惟原告請求系爭妨害名譽行為之損害，並無理由，已
    據本院認定如前。再原告所提上開證據，充其量僅足以證明
    其經營芳療工作室之損失，尚無從證明上開損失與被告陳淑
    芬系爭妨害自由行為具有相當因果關係。是原告此部分之請
    求，亦屬無據。
㈢、精神慰撫金150萬元部分：
    按慰藉金之賠償，須以人格權遭遇侵害，使精神上受有痛苦
    為必要，其核給之標準固與財產上損害之計算不同，然非不
    可斟酌雙方身分、資力與加害程度，及其他各種情形核定相
    當之數額（最高法院51年臺上字第223號判例意旨參照）。
    又所謂「相當」，自應以實際加害情形與其名譽影響是否重
    大及被害人之身分、地位與加害人之經濟情況等關係定之。
    查原告請求系爭妨害名譽行為之損害，並無理由，已據本院
    認定如前，然原告因被告之系爭妨害自由行為，致其精神受
    有痛苦，應可認定。查原告自陳國外留學歸國，並具備加拿
    大公民資格等（本院卷第139頁)；被告陳淑芬自陳為高職畢
    業，從事美容業，月薪約3萬元等語（見本院卷第180頁），
    為兩造所不爭執，堪信屬實。本院另斟酌系爭妨害自由行為
    發生之緣由，原告所受痛苦情形、兩造之身分、地位、經濟
    能力等一切情狀，認原告請求賠償精神慰撫金150萬元，尚
    屬過高，而應以2萬元為適當。
㈣、基上，原告因被告陳淑芬系爭妨害自由行為所受之損害，得
    向被告陳淑芬請求之金額應為2萬元。
四、末按給付無確定期限者，債務人於債權人得請求給付時，經
    其催告而未為給付，自受催告時起，負遲延責任。其經債權
    人起訴而送達訴狀，或依督促程序送達支付命令，或為其他
    相類之行為者，與催告有同一之效力。民法第229條第2、3
    項定有明文。又遲延之債務，以支付金錢為標的者，債權人
    得請求依法定利率計算之遲延利息。但約定利率較高者，仍
    從其約定利率。應付利息之債務，其利率未經約定，亦無法
    律可據者，週年利率為百分之5，民法第233條第1項、第203
    條亦有明文。本件原告對被告之侵權行為債權，屬無確定期
    限之給付，經原告提起本件民事訴訟事件，而起訴狀繕本已
    於111年6月1日送達被告陳淑芬（見本院卷第81頁），被告
    陳淑芬迄未給付，應負遲延責任。因之，原告併請求自民事
    起訴狀繕本送達被告之翌日即111年6月2日起，按年息百分
    之5計算之法定遲延利息，核無不合，亦應准許。
五、綜上所述，本件原告依侵權行為之法律關係，請求被告陳淑
    芬給付原告2萬元，及自111年6月2日起至清償日止，按年息
    百分之5計算之利息，為有理由，應予准許。原告逾此部分
    之請求，為無理由，應予駁回
伍、本件事證已臻明確，兩造其餘之攻擊或防禦方法及所用之證
    據，經本院審酌後，認為均不足以影響本判決之結果，爰不
    逐一論列。
陸、原告固陳明願供擔保，請准宣告假執行，然就原告勝訴部分
    ，係所命給付金額未逾50萬元之判決，自應依民事訴訟法第
    389條第1項第5款之規定，依職權宣告假執行，原告就此部
    分所為宣告假執行之聲請，僅在促使法院為此職權之行使，
    本院自不受其拘束，仍應逕依職權宣告假執行。本院並依被
    告聲請命被告預供相當擔保金額，得免為假執行。至原告敗
    訴部分，其假執行之聲請，因訴之駁回而失所依附，不應准
    許，併予駁回。
柒、訴訟費用負擔之依據：民事訴訟法第79條。
中　　華　　民　　國　　111 　年　　9 　　月　　6 　　日
　                民事第三庭    法  官  洪堯讚　 
一、上為正本係照原本作成。
二、如不服本判決，應於判決送達後20日內，向本院提出上訴狀
    （須按他造當事人之人數附繕本），如委任律師提起上訴者
    ，應一併繳納上訴審裁判費。
三、提起上訴，應以上訴狀表明㈠對於第一審判決不服之程度，
    及應如何廢棄或變更之聲明，㈡上訴理由（民事訴訟法第441
    條第1項第3款、第4款），提出於第一審法院。
中　　華　　民　　國　　111 　年　　9 　　月　　6 　　日
                                書記官　李盈萩